【裁判字號】    98,上訴,161
【裁判日期】    980818
【裁判案由】    殺人等
【裁判全文】
臺灣高等法院花蓮分院刑事判決         98年度上訴字第161號
上  訴  人
即  被  告  乙○○
選任辯護人  余道明律師
上  訴  人
即  被  告  甲○○
選任辯護人  黃健弘律師
上列上訴人因殺人等案件，不服臺灣花蓮地方法院中華民國98年
4月30日98年度重訴字第2號第一審判決（起訴案號：臺灣花蓮地
方法院檢察署97年度偵字第5114、5821號；97年度偵緝字第371
、372 號），提起上訴，本院判決如下：
    主  文
原判決關於乙○○、甲○○共同製造可發射子彈具有殺傷力之土
造鋼管槍及定執行刑部分均撤銷。
乙○○共同未經許可，製造可發射子彈具有殺傷力之土造鋼管槍
，處有期徒刑參年，併科罰金新臺幣參萬元，罰金如易服勞役，
以新臺幣壹仟元折算壹日，扣案之土造鋼管槍壹支（槍枝管制編
號：0000000000）沒收。
甲○○共同未經許可，製造可發射子彈具有殺傷力之土造鋼管槍
，累犯，處有期徒刑參年貳月，併科罰金新臺幣參萬元，罰金如
易服勞役，以新臺幣壹仟元折算壹日，扣案之土造鋼管槍壹支（
槍枝管制編號：0000000000）沒收。
甲○○其他上訴駁回（共同殺人部分）。
本判決對甲○○所處之刑與上訴駁回部分所處之刑，應執行有期
徒刑拾伍年陸月，併科罰金新臺幣參萬元，罰金如易服勞役，以
新臺幣壹仟元折算壹日，未扣案之電纜剪壹把、扣案之土造鋼管
槍壹支（槍枝管制編號：0000000000）均沒收。
    事  實
一、甲○○曾於民國97年間因妨害風化案件，經臺灣桃園地方法
    院判處有期徒刑3月確定，於97年8月5日易科罰金執行完畢
    。97年9月27日晚上11時許，甲○○之友人連尉鈞與己○○
    、庚○○、蕭貞吟、簡崇祐4人，在花蓮縣花蓮市○○街霸
    味薑母鴨店喝酒，甲○○、乙○○、戊○○、鍾明義4人亦
    陸續到場，一同喝酒，席間，乙○○、鍾明義因故先行離去
    。翌日凌晨1時40分許，連尉鈞提議再至花蓮市○○路28 號
    之VIVA PUB續攤，簡崇祐因不想參加續攤乃自行離去，戊○○騎機車自行前往VIVA PUB，連尉鈞則駕駛其所有之3E-182
    2號自用小客車，先送蕭貞吟回家，而後同車搭載甲○○、
    己○○、庚○○前往VIVA PUB。途中，連尉鈞因往事與甲○○發生口角。同日凌晨2時20分許，連尉鈞等人抵達VIVAPUB
    附近停車後，連尉鈞復與甲○○在車外爭吵，進而互毆（未
    成傷）。適乙○○亦於同日凌晨2時25分許，駕駛Q2-7005號
    自用小客車抵達現場，甲○○見乙○○到場後，乃對連尉鈞
    挑釁：「乙○○現在來了，你剛才在車上所說的話，敢當他
    的面說嗎？」等語，乙○○聽後即質問連尉鈞在車上說了他
    什麼壞話。連尉鈞遂將上衣脫去並稱：「把你們漏氣剛好而
    已，不然你們二人一起上，最好把我打死，要不然看我怎麼
    討回來。」等語。甲○○、乙○○聞言大怒，竟萌共同殺人
    之犯意聯絡，由甲○○先以拳頭毆打連尉鈞之臉部3、4下，
    乙○○則自上揭Q2-7005號自用小客車上，取出其所有之鐵
    製電纜剪1把，往連尉鈞之頭頸部位毆打3、4下，連尉鈞旋
    即倒在人行道上；乙○○見狀仍未罷手，仍持前揭電纜剪敲
    打連尉鈞身體，旋由甲○○接手乙○○手中之電纜剪，再持
    以毆打連尉鈞之身體3、4下，致連尉鈞左臉頰顴骨部位皮下
    出血1處5X4公分、鼻樑及右眼眉部位皮下出血8X4公分、正
    前額部皮下瘀血一處、左前額部皮下瘀血4X3公分、後頸項
    部皮下瘀血、右臉頰部位皮下瘀血7X2公分、左側頸部割傷
    1.5X（0.1-0.3）公分、右側頸部割傷4X0.1公分、右下側頸
    部割傷1.1X 0.1公分、右側頭部刺戳傷一處4X 0.5X2.5公分
    傷及頭骨內、骨折、腦出血（致命傷）、後頸部刺戳傷一處
    3X2公分合併皮下出血6X5公分傷及頭骨（致命傷）、右肩胛
    部位割傷五處、右膝前部皮下瘀血、左肘關節皮下瘀血、左
    小腿刺戳傷2處。嗣乙○○、甲○○見連尉鈞已無動彈後，
    方行罷手，隨手將電纜剪丟棄，迅即相偕開車逃回花蓮縣吉
    安鄉○○○街45號3樓之1住處。連尉鈞雖經送往行政院衛生
    署花蓮醫院急救，仍因頭部外傷導致腦水腫及蜘蛛膜出血、
    中樞神經壓迫導致神經性休克，於同月28日凌晨3時50分許
    不治死亡。嗣經警方循線於97年12月22日下午12時50分許，
    在桃園縣龜山鄉○○街140巷4弄35號4樓，查獲乙○○、甲○○。
二、乙○○、甲○○另基於共同犯罪之故意，未經許可，於95年
    6月間，在新竹縣新豐鄉某處，共同以鐵管、螺絲、螺帽、
    砂輪機等工具，製造可發射子彈具有殺傷力之兩節式土造鋼
    管槍1支，進而共同持有之。嗣於上開時地，因殺人一案經
    警查獲時，當場扣得上開土造鋼管槍1支（槍枝管制編號：
    0000000000）。其二人並在警詢中自行供出上開槍枝係其等
    共同製造而接受裁判。
三、案經連尉鈞之父丁○○訴由花蓮縣警察局花蓮分局報請及臺
    灣花蓮地方法院檢察署檢察官自動檢舉偵查起訴。
    理  由
壹、證據能力方面：
    本判決所引用之證據資料，被告及辯護人均同意有證據能力
    ，本院審酌該等證據作成時之情況，並無不當之情形，依法
    均有證據能力。
貳、實體方面：
一、被告甲○○共同殺人部分：
（一）訊據被告甲○○固坦承有與被告乙○○共同持電纜剪毆打
      被害人連尉鈞之事實，惟矢口否認有何殺人犯行，辯稱：
      伊並無殺害被害人之意思，伊持電纜剪也只有毆打被害人
      身體並未攻擊頭部，被害人死亡非伊行為所致云云。
 (二）查被告甲○○與被害人連尉鈞於前往VIVA PUB途中，已在
      車上發生口角，抵達VIVA PUB時又在車外互毆，嗣乙○○
      抵達現場時，被告甲○○乃對被害人稱：「乙○○現在來
      了，你剛才在車上所說的話，敢當他的面說嗎？」等語，
      經乙○○質問連尉鈞後，因連尉鈞回以：「把你們漏氣剛
      好而已，不然你們二人一起上，最好把我打死，要不然看
      我怎麼討回來」等語，致被告甲○○及乙○○心生不滿，
      乃由甲○○先以拳頭毆打連尉鈞之臉部3、4下，乙○○則
      自上揭Q2-7005號自用小客車上，取出其所有之鐵製電纜
      剪1把，往連尉鈞之頭頸部位毆打3、4下，連尉鈞旋即倒
      在人行道上；乙○○見狀仍未罷手，仍持前揭電纜剪敲打
      連尉鈞身體，旋由甲○○接手乙○○手中之電纜剪，再持
      以毆打連尉鈞之身體3、4下等情，業經被告甲○○於偵查
      、原審及本院供承屬實；核與證人即共同被告乙○○於偵
      查、原審，及證人己○○於警詢所證述之情節相符。而被
      害人連尉鈞因此受有顴骨部位皮下出血1處5X4公分、鼻樑
      及右眼眉部位皮下出血8X4公分、正前額部皮下瘀血一處
      、左前額部皮下瘀血4X3公分、後頸項部皮下瘀血、右臉
      頰部位皮下瘀血7X2公分、左側頸部割傷1.5X（0.1-0.3
      ）公分、右側頸部割傷4X0.1公分、右下側頸部割傷1.1X
      0.1公分、右側頭部刺戳傷一處4X0.5X2.5公分傷及頭骨內
      、骨折、腦出血（致命傷）、後頸部刺戳傷一處3X2公分
      合併皮下出血6X5公分傷及頭骨（致命傷）、右肩胛部位
      割傷五處、右膝前部皮下瘀血、左肘關節皮下瘀血、左小
      腿刺戳傷2處，經送醫急救後仍因頭部外傷導致腦水腫及
      蜘蛛膜出血、中樞神經壓迫導致神經性休克而死亡，亦有
      臺灣花蓮地方法院檢察署檢驗報告書、法務部法醫研究所
      解剖報告書、鑑定報告書分別在卷可參。足見連尉鈞之死
      亡與被告甲○○及乙○○之殺人行為有相當之因果關係。
（三）被告甲○○與乙○○持以行兇之電纜剪雖未扣案，惟經原
      審當庭勘驗經被告甲○○及乙○○確認無訛之同型電纜剪
      結果，長度達75公分、重量達3.9公斤，質地堅硬為金屬
      製造，有勘驗照片在卷可稽（原審卷第150、214頁）。又
      依臺灣花蓮地方法院檢察署檢驗報告書所載，被害人連尉
      鈞右側頭部刺戳傷深達2.5公分、後頭部刺戳傷深達2公分
      。足見乙○○持電纜剪敲擊被害人頭部時，力道很猛。而
      被告甲○○不僅先行毆打連尉鈞，且於乙○○持電纜剪猛
      擊連尉鈞頭部致其倒地後，仍接手電纜剪，復朝連尉鈞身
      體猛擊，致連尉鈞多處刺戳傷，終至死亡，足見被告甲○○於行兇當時確有殺人之故意，且與乙○○間確有殺人之
      犯意聯絡及行為之分擔，自須共同負擔殺人之責。所辯伊
      無殺人之意思云云，無非卸責之詞，不足採信。
二、被告乙○○、甲○○共同製造具殺傷力鋼管槍部分：
（一）訊據被告乙○○、甲○○均矢口否認有何製造槍械犯行，
      被告乙○○辯稱：查獲的土造鋼管槍是被告甲○○的，伊
      沒有與被告甲○○一同製造云云。被告甲○○辯稱：土造
      鋼管槍為其所持有，但其並無製造，先前坦承製造係因不
      想連累他人云云。
（二）經查：
   1、扣案之土造鋼管槍一支，係被告乙○○與甲○○於95年6
      月間，在新竹縣新豐鄉某處，共同以鐵管、螺絲、螺帽、
      砂輪機等工具加以製造，進而共同持有之，嗣於上開時地
      ，因殺人一案經警查獲時，當場扣得等情，迭據被告乙○○於警詢、偵查及原審初訊時均供承不諱（警卷第17、18
      頁；偵字第5821號卷第14頁；原審卷第40頁）；並據被告
      甲○○於警詢、偵查及原審初訊供認屬實（警卷第29頁；
      偵字第5821號卷第77頁；原審卷第45、46頁）；互核相符
      。
   2、又扣案之槍枝經送內政部警政署刑事警察局以性能檢驗法
      鑑定結果，認送鑑長槍1 支（槍枝管制編號：0000000000
      ），係兩節式土造鋼管槍，擊發功能正常，可供擊發適用
      子彈使用，認具殺傷力，亦有該局98年1月8日刑鑑字第09
      70196808號槍彈鑑定書1份在卷可稽。
   3、被告甲○○雖於警詢及97年12月23日偵查時供稱上開鋼管
      槍係在桃園中壢所製造；惟其於98年1月7日偵查時已改稱
      是在新竹縣新豐鄉製造，而與被告乙○○所述一致。又被
      告甲○○雖於原審審理時供稱該槍枝係一名綽號「阿蕊」
      之人給的，當初是不想牽扯「阿蕊」，才會說是自己製造
      的云云；然「阿蕊」其人既然姓名年籍不詳，自無牽連「
      阿蕊」之可能，反而是被告甲○○先前所供伊與被告乙○○一同製造等語，足致牽扯被告乙○○涉入製造槍械犯行
      ，則被告甲○○為不牽連僅有綽號之人，反而牽連同案被
      告乙○○，殊與常情有違。
   4、綜上所述，被告2人共同製造上開鋼管槍之事證已臻明確
      ，其等嗣後翻異前供，否認犯行，無非卸責之詞，難以採
       信，犯行堪以認定。
三、新舊法比較適用：
（一）被告乙○○、甲○○未經許可製造可發射子彈具殺傷力之
      土造鋼管槍後，刑法於94年7月1日修正公布施行。關於易
      服勞役之規定，修正前刑法第42條第2項、第3項規定，易
      服勞役以銀元1元以上銀元3元以下，折算1日，但勞役期
      限不得逾6個月；再依罰金罰鍰提高標準條例第2條規定提
      高100倍，折算新臺幣為300元以上900元以下；而修正後
      刑法第42條第3項則以新臺幣1,000元、2,000元或3,000元
      折算1日，但勞役期限不得逾1年。因被告所科處罰金得予
      易服勞役之期間未逾6個月，故修正後刑法之折算標準有
      利於被告，自應適用修正後刑法之規定。
（二）依修正前刑法第51條第5款規定，宣告多數有期徒刑定其
      應執行刑時，最長不得逾20年，與新法最長不得逾30年比
      較結果，以適用修正前之規定，較有利於被告。
四、核被告甲○○殺人部分所為，係犯刑法第271條第1項之殺人
    罪。又被告2人共同製造土造鋼管槍部分，均係犯槍砲彈藥
    刀械管制條例第8條第1項之未經許可製造可發射子彈具殺傷
    力之土造鋼管槍罪；檢察官認被告2人所犯為同條第1項之罪
    ，尚有未合，起訴法條應予變更。被告2人持有土造鋼管槍
    之低度行為為製造之高度行為所吸收，不另論罪。被告甲○○所犯殺人犯行，及與被告乙○○共同製造土造鋼管槍部分
    ，均有犯意之聯絡及行為之分擔，均為共同正犯。被告甲○○所犯上開二罪，犯意各別，行為互殊，應分論併罰。又被
    告甲○○有事實欄所載之前科，有臺灣高等法院被告前案紀
    錄表在卷可憑，其於受有期徒刑之執行完畢後，5年以內故
    意再犯有期徒刑以上之本件殺人罪，為累犯，除本刑為死刑
    、無期徒刑部分不得加重以外，應依刑法第47條第1項規定
    加重其刑。另被告2人被查扣持有扣案之土造鋼管槍時，警
    方並不知該槍為被告2人所製造，其等於警詢時自行供出製
    造鋼管槍之犯行，核屬對於未發覺之罪自首，並接受裁判，
    自得依刑法第62條之規定減輕其刑。
五、原審就被告甲○○殺人部分，適用上開法條，並審酌被告甲○○僅因細故與被害人發生爭執，即持沈重利器毆擊被害人
    ，致被害人身體多處傷勢，終至死亡，犯罪手段兇殘，惡性
    非輕等一切情狀，量處有期徒刑十四年，並依刑法第38條第
    1項第2款規定，宣告沒收未扣案之電纜剪1把；認事用法均
    無不合。被告甲○○上訴，仍執前詞否認犯罪，為無理由，
    應予駁回。
六、原審就被告2人共同製造土造鋼管槍部分，論罪科刑，固非
    無見。惟未變更起訴法條，復未認定被告2人自首犯罪，並
    予減輕其刑，尚有未合。被告2人上訴，否認犯罪，雖無理
    由；惟原判決此部分既有未合，仍應將所量處之刑及所定之
    執行刑撤銷改判。爰審酌被告共同製造槍枝，嚴重危害社會
    秩序，及其等犯罪之動機、目的暨犯罪後態度等一切情狀，
    分別量處如主文所示之刑，及諭知罰金易服勞役之折算標準
    。另扣案之土造鋼管槍1支，係違禁物，應依刑法第38條第1
    項第1款規定宣告沒收。被告甲○○部分所處之刑，並與上
    訴駁回部分所處之刑，定其應執行之刑。
據上論斷，應依刑事訴訟法第369條第1項前段、第364條、第299
條第1項前段、第300條，槍砲彈藥刀械管制條例第8條第1項，刑
法第2條第1項但書、第11條前段、第28條、第271條第1項、第47
條第1項、第62條、第42條第3項、第38條第1項第1款、第2款，
修正前刑法第51條第5款，判決如主文。
本案經檢察官丙○○到庭執行職務。
中    華    民    國    98    年    8    月    18     日
                  刑事庭審判長法  官   林 慶 煙
                              法  官   林 鳳 珠
                              法  官   劉 雪 惠
以上正本證明與原本無異。
如不服本判決，應於收受送達後10日內向本院提出上訴書狀，其
未敘述理由者，並得於提起上訴狀後10日內向本院補提理由書（
均須按他造當事人之人數附繕本）「切勿逕送上級法院」。
告訴人或被害人如對於本判決不服者，應具備理由請求檢察官上
訴，其上訴期間之計算係以檢察官收受判決正本之日期為準。
中    華    民    國    98    年    8    月    18     日
                              書記官   林 明 智
附錄：本案論罪科刑法條全文
中華民國刑法第271條（普通殺人罪）
殺人者，處死刑、無期徒刑或10年以上有期徒刑。
前項之未遂犯罰之。
預備犯第1項之罪者，處2年以下有期徒刑。
槍砲彈藥刀械管制條例第8條
未經許可，製造、販賣或運輸鋼筆槍、瓦斯槍、麻醉槍、獵槍、
空氣槍或第4條第1項第1款所定其他可發射金屬或子彈具有殺傷
力之各式槍砲者，處無期徒刑或5年以上有期徒刑，併科新臺幣1
千萬元以下罰金。
未經許可，轉讓、出租或出借前項所列槍枝者，處5年以上有期
徒刑，併科新臺幣1千萬元以下罰金。
意圖供自己或他人犯罪之用，而犯前二項之罪者，處無期徒刑或
7年以上有期徒刑，併科新臺幣1千萬元以下罰金。
未經許可，持有、寄藏或意圖販賣而陳列第1項所列槍枝者，處3
年以上10年以下有期徒刑，併科新臺幣700萬元以下罰金。
第1項至第3項之未遂犯罰之。


司法院資訊處製作；財團法人民間司法改革基金會備份。
